臺灣高等法院民事判決　九十一年度上易字第四一六號
　　　上　訴　人　乙○○
　　　被上訴人　　甲○○
右當事人間請求侵權行為損害賠償事件，上訴人對於中華民國九十一年三月十九日臺
灣臺北地方法院九十年度訴字第六二七五號第一審判決提起上訴，本院判決如左：
    主    文
上訴駁回。
第二審訴訟費用由上訴人負擔。
    事實及理由
一、本件上訴人主張：伊曾向被上訴人承租坐落於「文山芳林大廈」社區內，門牌號
    碼台北縣新店市○○路○段一五三之四號二樓之房屋，民國八十八年二月二十一
    日傍晚，伊於連續假期結束後返家，發現該屋遭糞水侵襲，經追查原因，得知係
    因該社區管委會未盡職責，伊乃對該管委會總幹事、主任委員提出刑事自訴，被
    上訴人竟於八十八年十一月二十九日原法院刑事庭調查證據時，以證人身分出庭
    作證，發表不當言論，刻意詆毀伊，謂伊「都不交房租」、「野蠻人」等侮辱性
    字眼，惟伊均按時繳付房租，被上訴人於公開法庭為不實陳述，企圖影響該案審
    判長之心證，並侵害伊之名譽，致伊受有非財產上損害，爰依民法第一百八十四
    條、第一百九十五條規定，請求被告賠償新台幣（下同）一百萬元等語。原審為
    上訴人敗訴之判決，上訴人聲明不服，上訴聲明為：(一)原判決廢棄。(二)被上訴人
    應給付上訴人一百萬元，及自起訴狀繕本送達之翌日起至清償之日止，按年息百
    分之五計算之利息。
二、被上訴人則以：伊並未指稱上訴人為野蠻人，且上訴人雖有向伊表示搬家之意思
    ，但實際上並未搬遷，上訴人雖繳交租金至八十八年二月，但自三月間起至十月
    訴請上訴人遷讓期間，上訴人確未給付租金，伊並非誹謗上訴人等語，資為抗辯
    。答辯聲明為：駁回對造之上訴。
三、查上訴人主張兩造前曾簽訂租約，因承租之房屋遭糞災之故，其對「文山芳林社
    區」管委會主任委員、總幹事提起刑事自訴，被上訴人在該案審理中之八十八年
　　十一月二十九日以證人身分出庭應訊等事實，有租賃契約書一份在卷可稽（見本
　　院卷第八十六頁），並經原審法院調閱該自訴案件案卷查明，自堪信為真實。
四、本件上訴人主張被上訴人於前開刑事案件庭訊時對其為侮辱性之證言，如「野蠻
    人」、「二至十月租金也沒交」等語，致其名譽受損，惟為被上訴人否認，上訴
    人自應就此負舉證之責。查：
  (一)上訴人指被上訴人謂其為野蠻人部分：
    上訴人雖請求調閱前開刑事案件之庭訊錄音帶，以證明被上訴人確有陳述上開言
    論，惟該刑事案件已判決確定並送執行，該錄音帶已依規定除去錄音，無法調取
    等情，業經原法院調查在卷，有該院書記官對交辦事項之覆文可稽（見原審卷第
    十八頁），上訴人就此部分復未能另行舉證證明，是其此之主張，尚難採取。至
    上訴人雖以其於被上訴人出庭應訊後即提出之出庭言詞講稿，可資證明被上訴人
    確曾於庭訊時對之為謾罵云云。惟觀諸該份言詞講稿（見前開刑事案件一審卷第
    一七六頁），其上雖記載「證人甲○○於庭訊中且口出『都沒繳房租、野蠻人」
    等侮辱性言詞，自訴人聲明保留法律追訴權，並一併懇請鈞院參考」等語，然該
    份文件為上訴人所撰，尚難遽以該文件所載，即遽認被上訴人確有對上訴人為侮
    辱性詆毀。
  (二)上訴人指被上訴人稱伊二月至十月均未繳房租部分：
  (1)本件上訴人確有繳納八十八年二月份之租金，有上訴人提出之無摺存入收款存根
    可稽（見本卷第四十八頁），且上訴人已告知被上訴人不再續租，均為被上訴人
    所是承，堪見上訴人已解除租約。惟上訴人於解約後，並未將屋內物品全數搬離
    ，且並未告知被上訴人得自由處分該未搬離之物品，被上訴人就此亦有疑義等情
    ，此為上訴人於本院所自承（見本院卷第十七頁），雖其以其已明確告知被上訴
　　人解約，被上訴人應知得自由處分未搬離之物品云云，惟依上訴人於原審提出之
　　反訴狀中明白表示該物品為有待被上訴人確認理賠之物，堪見該物品並非廢棄物
　　，且上訴人並未交還鑰匙予被上訴人，而係置於房屋櫃子內，亦為上訴人所是承
　　（見本院卷第八十一頁），核與被上訴人所敘上訴人未交還鑰匙之情相符，則在
　　上訴人將物品搬離前，被上訴人無法使用或出租系爭房屋，其主觀上認知上訴人
　　仍使用系爭承租之房屋，應給付租金，亦不違常情，此觀之被上訴人嗣後訴請上
　　訴人遷讓房屋，兩造並成立訴訟之和解，上訴人應允於八十八年十月三十日將房
　　屋騰空交還者可知，此亦有和解筆錄附卷可按（見本院卷第四十七頁）。
  (2)上訴人又再以被上訴人於八十八年七月十七日台北文山武功郵局第一九四號存證
    信函（見原審卷第三十三頁）中所述上訴人「逕自行搬離系爭房屋」，可知上訴
    人並未佔屋不還云云，惟查該存證信函中，被上訴人係稱上訴人「不允清理現場
    」而逕自搬離系爭房屋，核與上訴人稱其未將屋內物品搬離之情相符，且由前揭
　　和解內容可知上訴人亦認其有騰空交還房屋之義務，則在上訴人之物品搬離前，
　　難謂未占有使用系爭房屋。而上訴人自八十八年三月至同年十月和解前，並未再
　　給付房租，則被上訴人於八十八年十一月二十九日針對糞災引發之上開刑事案件
　　庭訊中所為之證述，即難認有虛偽陳述，而侮辱、損毀上訴人名譽之情。
  (3)又兩造和解時，被上訴人雖拋棄其餘請求，惟由此當可知被上訴人主觀上仍認上
    訴人有給付租金義務，僅因和解而讓步，不再向上訴人請求租金而已，不因和解
    時拋棄其餘請求，即遽認被上訴人於和解後不得再敘述上訴人曾有未繳交租金之
    事實，是上訴人以被上訴人於和解後猶指稱其有未付租金之情，係詆毀其名譽，
    即無可採。
  (4)另上訴人指其已繳交八十八年二月房租，被上訴人亦坦承其已繳交該月房租，惟
    被上訴人於前開刑事案件中仍指其二月房租未繳，亦有侵權行為云云。惟查：按
    「名譽權者，以人在社會上應受與其地位相當之尊敬或評價之利益為內容之權利
    也．．．有名譽之毀損與否，非依被害人之主觀，應客觀的決定之．．．雖傷害
    被害人之感情，對其社會評價不生任何影響時，仍不為名譽之侵害。」（史尚寬
    著，債法總論第一百四十五頁）。本件上訴人既自八十八年三月份起未再繳交租
    金，迄被上訴人訴請遷讓後始於八十八年十月間和解騰空遷讓，則被上訴人因時
    隔較久而記憶模糊，致敘述有誤，容有可能，自難以此即謂被上訴人係故意為虛
    偽陳述，而詆毀上訴人名譽。況退步言之，被上訴人於上開刑事案件庭訊時稱上
    訴人二月分之租金未繳，雖傷害上訴人之感情，但由客觀上而言，對於上訴人之
    社會評價不生任何影響，因此自難謂上訴人之名譽受有侵害。
五、綜上所述，本件兩造純係就終止契約後使用房屋之認知有所不同，難謂被上訴人
    於刑事案件庭訊時稱上訴人二月至十月租金未付，即係詆毀上訴人名譽。從而，
    上訴人以被上訴人上開言論，詆毀其名譽，受有損害，基於侵權行為法則，請求
    被上訴人給付一百萬元之非財產上損害賠償及自起訴狀繕本送達翌日起，至清償
    之日止之法定遲延利息，為無理由，應予駁回。原審為上訴人敗訴之判決，並無
    不合。上訴意旨，指摘原判決不當，求予廢棄改判，為無理由，應予駁回。
六、本件事證已臻明確，兩造其餘攻擊防禦方法及所提證據資料，經逐一審酌對前開
    論斷結果無礙，爰不再一一論述，併予敘明。
據上論結，本件上訴為無理由，爰依民事訴訟法第四百四十九條第一項、第七十八條
，判如主文。
中　　　華　　　民　　　國　　九十一　　年　　　十　　　月　　二十二　　日
                              民事第八庭
                          　　　　審判長法　官　鄭　三　源
                          　　　　　　　法　官　郭　松　濤
                          　　　　　　　法　官　周　美　月
右正本係照原本作成。
兩造均不得上訴。
中　　　華　　　民　　　國　　九十一　　年　　　十　　　月　　二十三　　日
　　　　　　　　　　　　　　　　　　　　書記官　陳　啟　文
